臺灣臺中地方法院刑事附帶民事判決　 100年度智附民字第35號
原　　　告　彪馬運動魯道夫達士拉股份有限公司
法定代理人　Jochen Ze.
原　　　告　阿迪達斯公司(ADIDAS AG)
法定代理人　T. G. J. .
原　　　告　拉克絲蒂股份有限公司
法定代理人　Vanessa S.
上三人共同
訴訟代理人　唐朝智慧財產有限公司
　　　　　　　　　　　樓37樓58室
法定代理人　李子為
上列三人共
同複代理人　李穎甄
被　　　告　林貴蓮
上列被告因違反商標法案件（本院100年度智易字第93號），經
原告等提起附帶民事訴訟，請求損害賠償事件，本院於100年12
月7日言詞辯論終結，茲判決如下：
    主  文
林貴蓮應給付原告彪馬運動魯道夫達士拉股份有限公司新臺幣拾
貳萬元，及自民國一百年十一月三日起至清償日止，按年息百分
之五計算之利息。
林貴蓮應給付原告阿迪達斯公司新臺幣拾肆萬伍仟陸佰元，及自
民國一百年十一月三日起至清償日止，按年息百分之五計算之利
息。
林貴蓮應給付原告拉克絲蒂股份有限公司新臺幣柒萬貳仟伍佰元
，及自民國一百年十一月三日起至清償日止，按年息百分之五計
算之利息。
林貴蓮應將本件刑事附帶民事訴訟判決書主文內容，以十四公分
乘五公分之篇幅、細明體滿版字體，登載於蘋果日報之地方版壹
日。
本判決第一、二、三項得假執行。
原告其餘之訴及假執行之聲請均駁回。
    事  實  及  理  由
一、本件原告均為外國法人，故本件性質上係屬涉外民事事件。
    就涉外民事事件之國際管轄權，現行法律雖無明文，惟被告
    為中華民國人民，且原告主張被告係於我國境內從事侵害其
    商標權之不法行為，而依據侵權行為之法律關係提起本訴，
    參酌我國民事訴訟法第15條第1項規定：「因侵權行為涉訟
    者，得由行為地之法院管轄」之意旨，應認對於行為地發生
    於我國境內之涉外侵權事件，我國法院即具有國際管轄權，
    是以本院就本件訴訟自有管轄權。又按關於由侵權行為而生
    之債，依侵權行為地法，涉外民事法律適用法第9條第1項前
    段定有明文，本件原告主張被告之侵權行為既係發生在我國
    境內，依上開規定，即應適用中華民國法律為其裁判之準據
    法，核先敘明。
二、原告主張：
（一）原告彪馬運動魯道夫達士拉股份有限公司、阿迪達斯公司
      及拉克絲蒂股份有限公司，分別為世界知名及休閒運動品
      牌，並均廣為消費者喜愛，且已向經濟部智慧財產局申請
      「PUMA」、「adidas」及「LACOSTE」等商標註冊登記，
      均經核准並發給商標註冊證在案。詎被告明知「adidas」
      字及圖等商標圖樣、「PUMA」字及圖等商標圖樣與「LACO
      STE」字及圖等商標圖樣，業經前開3位原告分別申請註冊
      並取得商標權，未經商標權人同意，不得使用相同或近似
      之註冊商標於指定商品上，而被告竟意圖不法得利，於民
      國（下同）100年4月間某日，由姓名年籍不詳之康先生處
      購得仿冒商品乙批；嗣為警於同年4月20日17時30分許，
      持鈞院核發之搜索票至被告所經營，設於臺中市○○街4
      號旁衣殿園服飾店內，查獲被告公開陳列並販售未經授權
      之仿冒商標商品予不特定人，並扣得仿冒商標商品。按被
      告所涉違反商標法之案件，業據臺灣臺中地方法院檢察署
      檢察官依法起訴（100年度偵字第14622號），現繫屬於鈞
      院審理在案。被告既已涉嫌不法侵害原告等公司之商標權
      ，則原告等依刑事訴訟法第487條規定對於被告提出刑事
      附帶民事訴
      訟。
（二）本件請求被告各給付原告彪馬運動魯道夫達士拉股份有限
      公司、阿迪達斯公司各新臺幣（下同）203,000元及被告
      給付原告拉克絲蒂股份有限公司145,000元之法律依據、
      計算方式：按依商標法第61條第1項規定：「商標權人對
      於侵害其商標權者，得請求損害賠償，並得請求排除其侵
      害；有侵害之虞得請求防止之。」，同法第63條第1項第3
      款規定：「商標權人請求損害賠償時，得就所查獲侵害商
      標商品之零售單價五百倍至一千五百倍之金額，計算其損
      害。」。參酌被告於刑事偵查中所主張之產品零售單價以
      290元計算，再參酌被告違反商標法之情節、為警扣得仿
      冒商標商品之數量、被告犯後態度不佳且無悔悟之意、侵
      權行為具備長期反覆之特質、上開商標均係世界知名商標
      ，為求保護消費者權益及保障商標權人之商譽與利益等因
      素，就彪馬運動魯道夫達士拉股份有限公司及阿迪達斯公
      司部分均以700倍計算賠償金額，故而被告應給付原告彪
      馬運動魯道夫達士拉股份有限公司、阿迪達斯公司2人各
      203,000元（計算式：290 ×700=203,000）；又就拉克絲
      蒂股份有限公司部分則以500倍計算賠償金額，故而被告
      應給付原告拉克絲蒂股份有限公司145,000元（計算式：
      290 ×500=145,000）。另依商標法第64條規定：「商標
      權人得請求由侵害商標權者負擔費用，將侵害商標權情事
      之判決書內容全部或一部登載新聞紙。」請求被告刊登刑
      事判決內容及附帶民事訴訟判決主文於新聞紙。
（三）原告因此聲明：
    1.被告應給付原告彪馬運動魯道夫達士拉股份有限公司203,
      000元及暨自起訴狀送達之翌日起至清償日止，按週年利
      率百分之5計算之利息。
    2.被告應給付原告阿迪達斯公司203,000元及暨自起訴狀送
      達之翌日起至清償日止，按週年利率百分之5計算之利息
      。
    3.被告應給付原告拉克絲蒂股份有限公司145,000元及暨自
      起訴狀送達之翌日起至清償日止，按週年利率百分之5計
      算之利息。
    4.前3項判決，請准供擔保宣告假執行。
    5.被告應將侵害原告商標權情事之刑事判決全文內容及刑事
      附帶民事訴訟判決主文內容以長25公分、寬19公分之篇幅
      、細明體滿版自體，登載於中國時報、聯合報、自由時報
      、蘋果日報全國版面之首頁下半頁1日。
    6.訴訟費用由被告負擔。
三、被告雖坦承上開販賣仿冒商標之事實，惟以其目前沒有經濟
    能力可以賠償，希望可以賠少一點等語置辯，並聲明求為判
    決：駁回原告之訴及假執行之聲請。
四、本院得心證之理由：
（一）按附帶民事訴訟之判決，應以刑事訴訟判決所認定之事實
      為據，刑事訴訟法第500條前段定有明文。原告主張被告
      明知「adidas」字及圖等商標圖樣、「PUMA」字及圖等商
      標圖樣與「LACOSTE」字及圖等商標圖樣，業經原告等分
      別申請註冊並取得商標權，未經商標權人同意，不得使用
      相同或近似之註冊商標於指定商品上，而被告竟基於販賣
      仿冒商標商品之犯意，於100年4月間某日，自姓名年籍不
      詳之康先生處購得仿冒商品乙批；嗣為警於同年4月20日
      17時30分許，持本院核發之搜索票至被告所經營，設於臺
      中市○○街4號 旁衣殿園服飾店內，查獲被告公開陳列並
      販售未經授權之仿冒商標商品予不特定人之事實，業據本
      院100年度智易字第93號認被告係犯商標法第82條明知為
      仿冒商標商品而販賣罪，且判處有期徒刑3月，此有該案
      刑事判決書1份在卷可考，揆諸前揭規定，原告主張之上
      開侵害商標權之事實，應堪認定。
（二）次按因犯罪而受損害之人，於刑事訴訟程序得附帶提起民
      事訴訟，對於被告及依法負賠償責任之人，請求回復其損
      害，刑事訴訟法第487條第1項定有明文。又按商標權人請
      求損害賠償時，得就下列各款擇一計算其損害：三、就查
      獲侵害商標權商品之零售單價500倍至1,500倍之金額。但
      所查獲商品超過1,500件時，以其總價定賠償金額。前項
      賠償金額顯不相當者，法院得予酌減之，商標法第63條第
      1項第3款、第2項分別定有明文。考諸該條文之立法理由
      係以「冒用他人商標之商品，往往不循正常商業軌道銷售
      ，其銷售數量多少，侵害人亦多秘而不宣，故被害人實際
      受損害之情形，往往難以計算或證明，復有侵害人於獲悉
      有人進行調查後，即不擇手段加速傾銷，對受害人往往造
      成更大之損害，而受害人能查獲之商品為數不多，受害人
      因無法證明實際損害，致不能獲得應得之補償，非僅有失
      公平，且助長此類侵害行為之滋生。英美法例雖設有由法
      院依侵害情節酌定超過實際損害額至3倍之賠償，非僅在
      表面上使受害人成為不當得利之受益人，且對作為計算基
      礎之實際損害額仍無法免除其舉證責任，終不若以法律明
      定其法定賠償額為愈。爰於修正條文第1項增列第3款，使
      得就查獲商品零售單價之500倍至1,500倍之金額內求償。
      又為顧及被查獲商品數量過多，與實際損害不符，故加但
      書規定。」亦即，侵害商標權之損害賠償責任，並未逸脫
      損害賠償理論中「填補損害」之核心概念，商標法第63條
      第1項第3款僅為免除商標權人就實際損害額之舉證責任，
      始以法律明定其法定賠償額，以侵害商標權商品之零售價
      倍數計算，認定其實際損害額。另一方面，立法者考量以
      倍數計算之方法，致所得之賠償金額顯不相當者，賦予法
      院依同條第2項酌減之權限，使商標權人所得賠償與其實
      際上損害情形相當，以杜商標權人有不當得利或懲罰加害
      人之疑。依此，被告所販售之衣褲、帽子及袋子，既有冒
      用原告等3人註冊商標之行為，原告等依商標法第63條第1
      項第3款規定，請求被告負損害賠償責任，即有所據。
（三）復按商標法第63條第1項第3款所謂「零售單價」係指侵害
      他人商標權之商品實際出售之單價，並非指商標權人自己
      商品之零售價或批發價（最高法院95年度臺上字第295號
      裁判意旨參照）。查：
    1.被告販售系爭標有「adidas」字及圖等商標圖樣之衣褲、
      帽子及袋子之零售單價分別為290元、190元、100元及250
      元不等、販售系爭標有「PUMA」字及圖等商標圖樣衣褲之
      零售單價為190元及290元、販售系爭標有「LACOSTE」字
      及圖等商標圖樣衣服之零售單價為390元等事實，業據被
      告於警詢中及本院審理時均供承在卷，是系爭標有「LACO
      STE」字及圖等商標圖樣衣服應以290元為其侵害商標商品
      之零售單價；其餘則應取其平均之零售價格，即系爭標有
      「adidas」字及圖等商標圖樣之仿冒商品應以208元【（
      290＋190＋100＋250）÷4＝208（小數點以下四捨五入）
      】、系爭標有「PUMA」字及圖等商標圖樣之仿冒商品應以
      240元【（290＋190）÷2＝240】為其侵害商標權商品之
      零售單價，較為合理。
    2.而本案所查扣被告侵害原告阿迪達斯公司商標之商品總計
      為255件（衣服207件、褲子38件、帽子5頂、袋子5個）、
      侵害原告彪馬魯道夫達士拉股份有限公司商標之運動衣褲
      總計為210件（衣服200件、褲子10件）、侵害原告拉克絲
      蒂股份有限公司之衣服共58件；本院審酌原告3公司之商
      標均為世界知名之商標，且查獲侵害原告等商標之仿冒商
      標商品之數量非少，暨參酌被告所自承販賣之期間雖非甚
      長，但已有售出部分之仿冒商標商品等情，認原告彪馬運
      動魯道夫達士拉股份有限公司請求以零售單價700倍計算
      損害賠償額，尚屬適當；然原告阿迪達斯公司及拉克絲蒂
      股份有限公司分別請求以零售單價700倍及500倍計算賠償
      金額，與上開侵害事實尚難認相當，認原告阿迪達斯公司
      應以零售單價500倍計算其損害賠償額，而原告拉克絲蒂
      股份有限公司則應以零售單價500倍計算，並依商標法第
      63條第2項規定酌減二分之一為其損害賠償額，較為適當
      。
    3.綜上，關於被告侵害「adidas」字及圖等商標圖樣部分，
      原告阿迪達斯公司得請求之損害賠償金額為145,600元【
      208 ×700＝145,600】；關於被告侵害「PUMA」字及圖等
      商標圖樣部分，原告彪馬魯道夫達士拉股份有限公司得請
      求之損害賠償金額為120,000元【240×500＝120,000】；
      而關於被告侵害「LACOSTE」字及圖等商標圖樣部分，原
      告拉克絲蒂股份有限公司得請求之損害賠償金額為72,500
      元【290 ×500÷2＝72,500】，原告等逾此部分之請求，
      均為無理由，應予駁回。
（四）再按商標權人得請求由侵害商標權者負擔費用，將侵害商
      標權情事之判決書內容全部或一部登載新聞紙，商標法第
      64條亦定有明文。本件被告侵害原告等3人商標權，既經
      認定如前，且被告既已有售出仿冒商標商品，顯已減損原
      告等之商譽及正常收益，則原告依上開規定，請求被告應
      將本件刑事附帶民事訴訟判決書主文登載於蘋果日報，亦
      屬有據，應予准許；惟就原告等請求以長25公分、寬19公
      分之篇幅登載於蘋果日報全國版之首頁下半頁部分，因本
      院審酌被告侵害之地點係在臺中市，並非全國性之侵害，
      應無刊登於全國版面之必要，就其刊登之版面位置及大小
      ，暨其一併請求被告另應刊登於中國時報、聯合報、自由
      時報之全國版首頁下半頁部分，均認已逾回復商譽損害之
      必要程度，本院認以14公分乘5公分之版面、細明體滿版
      字體登載於蘋果日報地方版1日，應屬回復其商譽損害之
      適當程度，逾上開範圍之請求，為無理由，應予駁回。
      至原告等另請求被告應將刑事判決全文內容登載於報部分
      ，按商標法第64條係規定在商標法第7章權利侵害之救濟
      ，係屬民事權利侵害之救濟，其所得請求刊登之判決書內
      容係指民事判決，不包括刑事判決在內（司法院98年度智
      慧財產法律座談會民事類第4 號提案決議參照），此部分
      請求自屬無據，亦應予駁回。
（五）末按給付無確定期限者，債務人於債權人得請求給付時，
      經其催告而未為給付，自受催告時起，負遲延責任。其經
      債權人起訴而送達訴狀，或依督促程式送達支付命令，或
      為其他相類之行為者，與催告有同一之效力，民法第229
      條第2項定有明文。而遲延之債務，以支付金錢為標的者
      ，債權人得請求依法定利率計算之遲延利息；應負利息之
      債務，其利率未經約定，亦無法律可據者，週年利率為百
      分之五，亦為民法第233條第1項、第203條所明定。原告
      等3人請求被告賠償其損害，係以支付金錢為標的，而本
      件損害賠償之給付無確定期限，依上開規定，自應以被告
      收受本件刑事附帶民事訴訟起訴狀繕本翌日起負遲延責任
      ，則原告3人請求被告應給付自起訴狀繕本送達翌日即100
      年11月3日起，至清償日止，按週年利率5％計算之法定遲
      延利息，洵為正當，應予准許。
五、綜上所述，被告販賣侵害原告3人商標權之商品，原告阿迪
    達斯公司請求被告給付145,600元及自100年11月3日起至清
    償日止，按年息百分之5計算之利息；原告彪馬魯道夫達士
    拉股份有限公司請求被告給付120,000元及自100年11月3日
    起至清償日止，按年息百分之5計算之利息；原告拉克絲蒂
    股份有限公司請求被告給付72,500元及自100年11月3日起至
    清償日止，按年息百分之5計算之利息；暨被告應將本件刑
    事附帶民事訴訟判決書主文，以14公分乘5公分之篇幅、細
    明體滿版字體登載於蘋果日報之地方版1日之部分，為有理
    由，應予准許；逾此範圍之請求，應予駁回。
六、按所命給付之金額或價額未逾新台幣50萬元之判決，法院應
    依職權宣告假執行，民事訴訟法第389 條第1 項第5 款定有
    明文。查本件係所命給付未逾新台幣50萬元之判決，本院自
    應就原告勝訴部分，依職權宣告假執行。至於原告敗訴部分
    之請求既為不合法，其假執行之聲請，已失所附麗，併予駁
    回。
七、本件為刑事附帶民事訴訟，依法無庸繳納裁判費，且訴訟程
    序中，兩造並無其他訴訟費用之支出，爰不另為訴訟費用負
    擔之諭知，附此敘明。
八、本件判決基礎已臻明確，兩造其餘攻擊防禦方法及訴訟資料
    ，核與本案之判斷不生影響，爰不予一一論駁，附此敘明。
據上論結，本件原告之訴為一部有理由，一部無理由，依刑事訴
訟法第502 條、第491 條，民事訴訟法第389 條第1 項第5 款，
判決如主文。
中    華    民    國   100    年    12    月    26    日
                  刑事第五庭    法  官  簡璽容
以上正本證明與原本無異。
如不服本判決應於收受判決後10日內向本院提出上訴書狀，並
應敘述具體理由。其未敘述上訴理由者，應於上訴期間屆滿後
20日內向本院補提理由書(均須按他造當事人之人數附繕本)
「切勿逕送上級法院」。
本判決非對於刑事訴訟之判決有上訴時不得上訴。
                                書記官  張雅如
中    華    民    國   100    年    12    月    26    日